【裁判字號】    88,訴,1417
【裁判日期】    900430
【裁判案由】    著作權法等
【裁判全文】
臺灣板橋地方法院刑事判決                        八十八年度訴字第一四一七號
    公  訴  人  臺灣板橋地方法院檢察署檢察官
    被      告  甲○○
    選任辯護人  謝穎青律師
                曾惠仙律師
                許佳雯律師
右列被告因違反著作權法等案件，經檢察官提起公訴（八十八年度偵字第一二八○七
號、第一二八○八號、第一二八一七號、第一四四二二號、第一八○七六號），本院
判決如左：
    主  文
甲○○以犯明知為侵害著作權之物而意圖營利而交付之方法侵害他人之著作權為常業
，處有期徒刑壹年陸月，緩刑伍年，緩刑期內付保護管束。
扣案如附表貳所示之仿冒光碟片貳仟捌佰貳拾伍片（含包裝紙及CD盒）、帳冊壹冊，
均沒收。
    事  實
一、甲○○係位於台北縣板橋市○○○路三四四號一樓「ＴＶ／ＰＣ」電視遊樂器專
    賣店之負責人，其明知英文「SEGA」之商標圖樣屬日商西雅企業股份有限公司（
    下簡稱：西雅公司）向經濟部智慧財產局（原名：經濟部中央標準局，下簡稱：
    智慧財產局）申請註冊，取得指定使用於計算機、微電腦、家用微電腦、公司用
    微電腦、硬體、軟體、電腦用磁帶、磁碟、電視遊樂器用之程式卡帶、磁帶、磁
    碟、磁碟驅動器等商品之商標專用權，現仍於商標專用期間內（其商標圖樣、註
    冊指定之商品類別、專用期間，詳如附表壹編號(一)所示），暨「PS設計圖」之商
    標圖樣屬日商新力電腦娛樂股份有限公司（下簡稱：新力公司）向智慧財產局申
    請註冊，取得各指定使用於電腦、錄有電腦程式之卡帶、磁碟、光碟、卡匣等商
    品之商標專用權，現仍於商標專用期間內（其商標圖樣、註冊指定之商品類別、
    專用期間，詳如附表壹編號(二)所示）；並明知如附表貳所示之電腦軟體「VIRTUA
    L ON電腦戰機」、「櫻花大戰花組通信」、「SKY TARGET」皆屬西雅公司
    享有著作財產權之電腦程式著作，電腦軟體「GRAN TURISMO GT實戰賽車」、「X
    Isai骰子大戰」、「THE LEGAIA格鬥大陸傳說」皆屬新力公司享有著作財產權
    之電腦程式著作，電腦軟體「BIOHAZARD 2幽靈古堡２」係屬日商卡波光股份有
    限公司（下簡稱：卡波光公司）享有著作財產權之電腦程式著作，暨電腦軟體「
    PGA TOUR 98」、「DARK LIGHT CONFLICT」、「NCAA MARCH MAD NESS 99」、「
    NCAA FOOTB ALL 99」、「FIFA 99」、「NBA LIVE 99」、「NEED FOR SPEEDIII
    」、「FIFA S OCCER 98」、「NASCAR 99」、「NBA LIVE 98」皆屬美商Electon
    ic Arts Inc.（下簡稱：藝電公司）享有著作財產權之電腦程式著作。甲○○對
    於綽號「阿海」、「阿祥」、「丸日」、「小張」等姓名年籍不詳之成年男子所
    販售之遊戲光碟片，均屬非西雅公司或新力公司生產或授權生產、而將相同於「
    SEGA」、「PS設計圖」註冊商標之圖樣使用於屬同一商品之光碟軟體之仿冒光碟
    片或其外之包裝紙上；而該等仿冒光碟片所含軟體之內容並分別有偽註之「PROD
    UCED BY or UNDER L ICENSE FRO M SEGA ENTER PRISES,LTD.」、「Licensed
    by Sony Computer Ent ertainment Inc.」之授權文字，各為足以對外表示該等
    光碟產品係西雅公司或新力公司生產或授權生產之一定用意證明之準文書；又附
    表貳中編號(1)、(2)、(3)之遊戲軟體係擅自重製西雅公司、編號(4)、(5)、(6)之遊戲
    軟體係擅自重製新力公司均在中華民國管轄區域內首次發行，依著作權法第四條
    第一款規定受我國著作權法保護之外國人著作之仿冒商品，附表貳中編號(7)之遊
    戲軟體係擅自重製卡波光公司在中華民國管轄區域外首次發行（係在美國首次發
    行）後三十日內在中華民國管轄區域內發行，依著作權法第四條第二款規定受我
    國著作權法保護之外國人著作之仿冒商品，暨附表貳中編號至之遊戲軟體係
    擅自重製藝電公司依「北美事務協調委員會與美國在台協會著作權保護協定」受
    我國著作權法保護之外國人著作之仿冒商品等事實，均有所認識。甲○○竟基於
    營利及行使偽造私文書之概括犯意，自民國八十六年五月間之某日起（起訴書誤
    為自八十七年七、八月間起），以每片新臺幣（下同）二十五元之代價，向綽號
    「阿海」、「阿祥」、「丸日」、「小張」等姓名年籍不詳之成年男子多次販入
    數量不詳、使用上開註冊商標及侵害著作權之仿冒光碟片重製物，再以每片四十
    元之代價，在上址專賣店內售賣交付予不特定客戶牟利，並賴以維生，恃之為常
    業，兼連續行使該等仿冒光碟片內附軟體所含之上揭準文書，各足生損害於西雅
    公司及新力公司。嗣於八十八年二月八日十三時許至同日十三時四十分許，經法
    務部調查局北部地區機動工作組（下簡稱：北機組）人員至上址查獲，並扣得如
    附表貳所示之仿冒光碟片二千八百二十五片（含包裝紙及CD盒），及同屬甲○○
    所有，供其經營販賣仿冒光碟紀錄用之帳冊一冊。
二、案經北機組報請及被害人新力公司、西雅公司、藝電公司訴由台灣板橋台灣板橋
    地方法院檢察署檢察官偵查起訴。
    理  由
一、訊據被告甲○○對於右揭其在上址向綽號「阿海」、「阿祥」、「丸日」、「小
    張」等姓名年籍不詳之成年男子，以每片二十五元代價販入仿冒光碟片，再以每
    片四十元代價出售牟利之事實，均供承不諱，核與告訴代理人陳和貴律師、陳君
    慈律師、簡榮宗律師、許瑞君律師、乙○○律師、曾筱茜、李世章、丙○○等指
    訴之情節相符，並有扣案之仿冒光碟片二千八百二十五片、帳冊一冊可資佐證，
    則被告有販入、賣出如扣案之仿冒光碟片以牟利之犯行，應堪以認定。辯護人另
    雖辯稱：(1)告訴人所稱涉有仿冒商標及偽造文書之「SEGA」、「PS設計圖」、「
    THE LEGAIA」、「XIsai及四方立體圖」等商標圖樣暨「PRODUCED BY or UNDER
    LICENSE FROM SEG A ENTER PRISES,LTD.」、「Licensed by Sony Computer
    Entertainment Inc.」等授權字樣畫面均係源自於其試驗時所用之電玩遊戲主機
    內建之晶片，非燒錄於扣案之光碟內；(2)上開商標圖樣客觀上並不具文書意思性
    ，而上開授權字樣，係以電腦文字顯示，並非聲音、影像或符號，非屬刑法第二
    百二十條第二項準文書之範疇，且被告於販賣遊戲光碟片時，並未提出、主張該
    等商標圖樣及授權文字；(3)此種「透過電子訊息、電磁紀錄等媒介物始顯示商標
    圖樣」之情形，將之歸於商標法第六條所稱「其他類似物件」之商標使用，違反
    罪刑法定原則，被告並無該當於商標法第六十二條之行為；(4)告訴人西雅公司、
    新力公司、卡波光公司皆為日商公司，渠等主張之著作物並未符合著作權法第四
    條之規定，且部分著作物係於八十七年一月二十一日著作權法修正前所完成，告
    訴人所提出之資料，並不足以證明該部分著作在中華民國領域內重製、散布且合
    於公眾合理需要，是依法不得主張我國著作權法之保護。又新力公司之告訴代理
    人既自承於八十八年二月八日前往被告店內一一檢驗確認係偽片，卻於八十八年
    十一月一日始追加提出著作權告訴，亦顯逾告訴期間，告訴人藝電公司之著作物
    雖依法在我國享有著作權法之保護，但扣案之仿冒藝電公司著作之遊戲光碟被告
    並未加以販賣，係遭人強迫推銷，且扣案之美商仿冒光碟片數量僅為四十片，而
    被告主要係以販賣遊戲機為主，兼賣仿冒光碟片，是並未違反著作權法，更與常
    業犯無涉云云。經查：
  (一)英文「SEGA」之商標圖樣屬西雅公司向智慧財產局申請註冊，取得指定使用於計
    算機、微電腦、家用微電腦、公司用微電腦、硬體、軟體、電腦用磁帶、磁碟、
    電視遊樂器用之程式卡帶、磁帶、磁碟、磁碟驅動器等商品之商標專用權，現仍
    於商標專用期間內（其商標圖樣、註冊指定之商品類別、專用期間，詳如附表壹
    編號(一)所示），暨「PS設計圖」之商標圖樣屬新力公司向智慧財產局申請註冊，
    取得各指定使用於電腦、錄有電腦程式之卡帶、磁碟、光碟、卡匣等商品之商標
    專用權，現亦於商標專用期間內（其商標圖樣、註冊指定之商品類別、專用期間
    ，詳如附表壹編號(二)所示）等事實，有智慧財產局商標註冊證影本二件在卷可稽
    。又商標之使用，係指為行銷之目的，將商標使用於商品或其包裝、容器、標帖
    、說明書、價目表或其他類似物件上，而持有、陳列或散布，為商標法第六條第
    一項所明定。而透過電磁作用，如以遊樂器、光碟機、電腦主機之操作為媒介，
    始於電視或電腦螢幕出現商標圖樣，其標示型態足使一般商品購買人認識其表彰
    商品之來源者，解釋上應屬商標法第六條第一項所稱之其他類似物件之範疇，亦
    經主管機關智慧財產局八十七年四月十八日臺商九八０字第二０五九０二號函釋
    示明確。則將上開告訴人商標圖樣使用於屬同一商品之光碟片所含之軟體，可透
    過主機之操作顯示商標圖樣於電視或電腦螢幕上者，亦屬商標圖樣之使用，即應
    受西雅公司、新力公司商標專用權之拘束。
  (二)附表貳中編號(1)、(2)、(3)及編號(4)、(5)、(6)之遊戲軟體，分別係西雅公司及新力
    公司在中華民國管轄區域內首次發行，依著作權法第四條第一款規定受我國著作
    權法保護之外國人著作；附表貳中編號(7)之遊戲軟體，係卡波光公司在中華民國
    管轄區域外首次發行（係在美國首次發行）後三十日內在中華民國管轄區域內發
    行，依著作權法第四條第二款規定受我國著作權法保護之外國人著作；暨附表貳
    中編號至之遊戲軟體係藝電公司依「北美事務協調委員會與美國在台協會著
    作權保護協定」受我國著作權法保護之外國人著作等事實，有受託重製證明書、
    收據、內政部著作權登記申請書及著作權登記簿謄本、首次發行廣告之雜誌封面
    及發行日一覽表、存量明細表、進貨單、發票（INVOICE)、進口報單、出貨單、
    駐美國台北經濟文化代表處證明書、美國著作權登記資料、生產發注書、剪報、
    正版遊戲軟體封面等影本可稽。而附表貳中編號(1)、(2)、(3)、(4)之遊戲軟體，固
    為八十七年一月二十一日著作權法修正前所完成之著作，惟觀諸告訴人西雅公司
    及新力公司所提出之前揭資料，告訴人既已於完成上開著作後，在日本與我國同
    步發行，並分別在我國重製並散布相當數量之重製物，自足認定已符合（修正前
    ）著作權法第三條第一項第十三款「發行」之定義，而依同法第四條第一款之規
    定受我國著作權法之保護。
  (三)扣案之光碟片經本院會同被告及藝電公司、西雅公司、新力公司、卡波光公司之
    告訴代理人，取樣勘驗（箱號(一)：即扣押物品清單編號００３－２；箱號(二)：即
    即扣押物品清單編號００５、００１－１、００１－２、００２－１、００２－
    ２；箱號(三)：即扣押物品清單編號００１－３；箱號(四)：即扣押物品清單編號０
    ０１－５；箱號(五)：即扣押物品清單編號００１－９；箱號(六)：即扣押物品清單
    編號００１－８；箱號(七)：即扣押物品清單編號００１－６；箱號(八)：即扣押物
    品清單編號００４），有本院九十年二月十五日、九十年二月十六日勘驗筆錄附
    卷足稽，並有告訴人代理人於勘驗過程中之各階段所拍攝存證之照片多幀在卷可
    資參照如左：
   （一）藝電公司部分（九十年二月十五日所為勘驗）：
      (1)由告訴代理人提供設備，播放內含藝電公司軟體之扣案美規光碟片，其所提
        供之設備為SEGA SATURN及PlayStation經改裝主機（下簡稱：改裝西雅主機
        及改裝新力主機）。
      (2)經勘驗扣案光碟片有四十片，經播放確含藝電公司之遊戲軟體。
   （二）西雅公司、新力公司、卡波光公司部分（九十年二月十六日所為勘驗）：
      (1)使用告訴代理人提供之適用於新力公司光碟片之改裝新力主機測試，在未裝
        入光碟片而空機播放時，電視螢幕先會出現「SONY」及橘色菱形圖樣之畫面
        （以下簡稱：Ａ畫面），接下來為英文主目錄畫面（MAIN MENU)，其後再無
        任何其他畫面出現。
      (2)使用告訴代理人提供之適用於西雅公司光碟片之改裝西雅主機測試，在未裝
        入光碟片而空機播放時，電視螢幕先會出現「SEGASATURN」畫面（以下簡稱
        ：Ｂ畫面），接著出現目錄檢查表示沒有放入CD之畫面，其後再無任何其他
        畫面出現。
      (3)由箱號(一)之扣案光碟片中取樣播放：
        以改裝新力主機播放扣案之仿冒日規光碟片（「第五元素」），除會出現
          Ａ畫面外，接著會出現：上方為「PS設計圖」圖樣、中央為「PlayStatio
          n TM」圖樣、下方為「Licensed by Sony Computer Entertainment Inc.
          」授權文字、最下方為「SCEI TM」之畫面（以下簡稱：Ａ之一畫面），
          再接著出現軟體公司名稱，進入遊戲。
        以改裝新力主機播放告訴代理人提供之正版歐規光碟片及正版美規光碟片
          ，所出現之Ａ畫面與Ａ之一畫面，除Ａ之一畫面中授權文字部分「Inc.」
          變為「Europe.」及「America.」外，餘均相同。
        以改裝新力主機播放扣案之仿冒日規光碟片（「VIPER」），除會出現Ａ
          畫面外，接著會出現Ａ之一畫面，再接著出現軟體公司名稱，進入遊戲。
        以改裝西雅主機播放扣案之仿冒日規光碟片（「SWAG MAN」），除會出現
          Ｂ畫面外，接著會出現：有「SEGA」商標圖樣，下方並有「PRODUCED BY
          or UNDER LICENSE FROM SEGA ENTERPRISES, LTD.」授權文字之畫面（以
          下簡稱：Ｂ之一畫面），再接著進入遊戲。
        以改裝西雅主機播放扣案之仿冒日規光碟片（「Andreth RACING」），除
          會出現Ｂ畫面外，接著會出現Ｂ之一畫面，再接著進入遊戲。
      (4)由箱號(二)之扣案光碟片中取樣播放：
        內有仿冒西雅公司之「VIRTUAL ON 電腦戰機」光碟片共九片。
        以改裝新力主機播放扣案之仿冒日規光碟片（「BIOHAZARD2幽靈古堡２」
          ），除會出現Ａ畫面外，接著會出現Ａ之一畫面，再接著出現「CAPCOM」
          畫面，進入遊戲之選擇目錄畫面中，最下方有「CAPCOM CO.,LTD.1998 AL
          L RIGHTS RESERVED」之著作權標示文字畫面。
        以改裝新力主機播放扣案之仿冒日規光碟片（「THE LEGAIA格鬥大陸傳說
          」），除會出現Ａ畫面外，接著會出現Ａ之一畫面，再接著進入遊戲之選
          擇目錄畫面中，除出現「THE LEGAIA」之商標圖樣，最下方並有「1998 S
          ony Computer Entertainment Inc.」之著作權標示文字畫面，而該仿冒
          光碟片之外包裝紙上，亦印有「THE LEGAIA」之商標圖樣。
        以改裝新力主機播放扣案之仿冒日規光碟片（「XIsai骰子大戰」），除
          會出現Ａ畫面外，接著會出現Ａ之一畫面，再接著出現「XIsai及四方立
          體圖」商標圖樣轉動畫面，嗣於最下方出現「1998 Sony Computer Enter
          tainment Inc.」之著作權標示文字畫面，而該仿冒光碟片之外包裝紙上
          ，亦印有「XIsai及四方立體圖」之商標圖樣。
        以改裝新力主機播放扣案之仿冒日規光碟片（「GRAN TURISMO  GT實戰賽
          車」），除會出現Ａ畫面外，接著會出現Ａ之一畫面，再接著進入遊戲之
          選擇目錄畫面中，最下方有「1997,1998 Sony Computer Entertainment
          Inc. 」之著作權標示文字畫面。
        以改裝西雅主機播放扣案之仿冒日規光碟片（「VIRTUAL ON電腦戰機」）
          除會出現Ｂ畫面外，接著會出現Ｂ之一畫面，再接著進入遊戲之第一畫面
          ，最下方有「SEGA ENTERPRISES,LTD.1995,1996」之著作權標示文字畫面
          。
      (5)由箱號(三)之扣案光碟片中取樣播放：
        以改裝新力主機播放扣案之仿冒日規光碟片（「Azure Dreams」），除會
          出現Ａ畫面外，接著會出現Ａ之一畫面，再接著進入遊戲之選擇目錄畫面
          中，最下方有「1997,1998 KONAMI ALL RIGHTS RESERVED,Developed by
          KCET.」之著作權標示文字畫面。
        以改裝西雅主機播放扣案之仿冒日規光碟片（「LUNAR2銀河之星」），除
          會出現Ｂ畫面外，接著會出現Ｂ之一畫面，再接著進入遊戲之第一畫面，
          出現「存取遊戲紀錄及起始動作與否詢問」之畫面，嗣又進入遊戲之選擇
          目錄畫面中，最下方有「1994 GAME ARTS」及「1998角川書店」等著作權
          標示文字畫面。
      (6)由箱號(四)之扣案光碟片中取樣播放：
        以改裝西雅主機播放扣案之仿冒日規光碟片（「A.N.K.H.茲丹卡門之速」
          ），除會出現Ｂ畫面外，接著會出現Ｂ之一畫面，再接著進入遊戲。
        以改裝新力主機播放扣案之仿冒日規光碟片（「A.N.K.H.茲丹卡門之速」
  ），僅出現Ａ之一畫面中「PlayStation TM」圖樣及最下方之「SCEI TM
          」之主機地域碼畫面，不會出現「PS設計圖」之商標圖樣及位於中央之「
          Licensed by Sony Computer Entertainment Inc.」授權文字。
        以改裝新力主機播放扣案之仿冒日規光碟片（「格鬥英豪」），除會出現
          Ａ畫面外，接著會出現Ａ之一畫面，再接著進入遊戲。
      (7)由箱號(五)之扣案光碟片中取樣播放：
        以改裝新力主機播放扣案之仿冒日規光碟片（「異魔」），除會出現Ａ畫
          面外，接著會出現Ａ之一畫面，再接著進入遊戲。
        以改裝西雅主機播放扣案之仿冒日規光碟片（「街一番店」），除會出
          現Ｂ畫面外，接著會出現Ｂ之一畫面，再接著進入遊戲。
      (8)由箱號(六)之扣案光碟片中取樣播放：
        以改裝新力主機播放扣案之仿冒日規光碟片（「親親小天使」），除會出
          現Ａ畫面外，接著會出現Ａ之一畫面，再接著進入遊戲。
        以改裝西雅主機播放扣案之仿冒日規光碟片（「大戰花組通信」）
          ，除會出現Ｂ畫面外，接著會出現Ｂ之一畫面，再接著進入遊戲。
      (9)由箱號(七)之扣案光碟片中取樣播放：
        以改裝新力主機播放扣案之仿冒日規光碟片（「魔女大作戰」），除會出
          現Ａ畫面外，接著會出現Ａ之一畫面，再接著進入遊戲。
        以改裝西雅主機播放扣案之仿冒日規光碟片（「Hop Step」），
          除會出現Ｂ畫面外，接著會出現Ｂ之一畫面，再接著進入遊戲。
      (10)由箱號(八)之扣案光碟片中取樣播放：
        以改裝新力主機播放扣案之仿冒日規光碟片（「獸人格鬥」），除會出現
          Ａ畫面外，接著會出現Ａ之一畫面，再接著進入遊戲。
        以改裝西雅主機播放扣案之仿冒日規光碟片（「VIRTUA COP勝利戰警」）
          ，除會出現Ｂ畫面外，接著會出現Ｂ之一畫面，再接著進入遊戲之選擇目
          錄畫面中，右下方有「SEGA 1994,1995」之著作權標示文字畫面。
  (四)對於前開勘驗結果所呈現之Ａ之一畫面（即上方為「PS設計圖」商標圖樣、中央
為「PlayStation TM」圖樣、下方為「Licensed by Sony Computer Entertainm
    ent Inc.」授權文字、最下方為「SCEI TM」之畫面）， 暨所呈現之Ｂ之一畫面
    （即「SEGA」商標圖樣，下方為「PRODUCED BY or UNDER LICENSE FROM SEGA E
    NTERPRISES, LTD.」授權文字之畫面），辯護人質疑均係源自於主機乙節，據另
    案之告訴人代理人於本院八十六年度訴字第二六七三號案件審理時解釋稱：「『
    PS 設計圖』商標圖樣及『Licensed by Sony Computer En tertainment Inc.』
    授權文字，係由遊戲光碟內之軟體程式設計所呈現，而 『PlayStation』商標圖
    樣及 『SECI TM』地域碼則係儲存於主機之硬體。且若將非新力公司生產之遊戲
    光碟如西雅公司者，置入新力公司 PlayStation主機內執行，於電視上會出現上
    述Ａ畫面，接著會出現上方為藍色『SONY』字樣，中間有 『PlayStation』字樣
    ，下方會出現『SECI TM』地域碼，其中『SONY』字樣為Ａ畫面之殘影，『PlayS
    PlaySta tion』、『SECI TM』字樣，則係儲存於主機硬體，惟該畫面卻無 『PS
    設計圖』商標圖樣及『Licensed by Sony Computer Entertainment Inc.』授權
    文字，若勘驗時之Ａ之一畫面皆係來自於主機，則此一商標圖樣及授權文字應亦
    會出現，惟並非如此，顯見『PS設計圖』商標圖樣及『Licensed by Sony Compu
    ter Ente rtainment Inc.』 授權文字，並非存於主機，而係儲存於光碟內」等
    語，告訴人代理人並於該案審理時提出相關之解說照片多幀為證，有記載有另案
    告訴代理人所為上開解釋之本院八十八年度易字第二七一九號判決書一份在卷可
    資參考。對照本院本案勘驗相關主機未置光碟片（見前揭(三)勘驗結果（二）(1)、
    (2)）、置不相符光碟片（見前揭(三)勘驗結果（二）(6)）及置放相符光碟片所呈
    現之上揭差異，核與告訴人代理人於該前案所提出之解說相符。是前開本院勘驗
    結果呈現之Ａ之一畫面中所示之「PS設計圖」商標圖樣及「Licensed by Sony
    Computer Entertainment Inc.」授權文字，暨呈現之Ｂ之一畫面中所示之「SEG
    A」商標圖樣及「PRODUCED BY or UNDER LICENSE F ROM SEGAENTERPRISES,LTD.
    」授權文字，暨於勘驗「THE LEGAIA格鬥大陸傳說」及「XIsai骰子大戰」二片
    仿冒光碟片時，所呈現之「THE LEGAIA」及「XIsai及四方立體圖」之商標圖樣
    ，確存在於扣案仿冒光碟片內含之軟體中，而非主機，辯護人主張係源自主機云
    云，尚不足採。至於：
    (1)、勘驗時所呈現之Ａ之一畫面中之「PlayStation」 商標圖樣，係源自於主機
      一節，除經另案之告訴人代理人於本院八十六年度訴字第二六七三號案件審理
      時陳述明確，並經本院於本案勘驗無誤，自無侵害新力公司商標專用權之問題
      。
    (2)、勘驗「THE LEGAIA格鬥大陸傳說」及「XIsai骰子大戰」二片仿冒光碟片時
      就附隨於光碟片外包裝部分之「THE LEGAIA」及「XIsai及四方立體圖」，雖
      有如附參編號(一)、(二)所示之商標圖樣（見前揭(三)勘驗結果（二）(4)、），
      惟查，該等二商標之其商標圖樣、註冊指定之商品類別、專用期間，均詳如附
      表參編號(一)、(二)所示，且商標專用權期間依次為八十八年十月十六日起至九十
      八年十月十五日止、同年十一月一日起至九十八年十月三十一日止，此有告訴
      人提出之商標註冊證影本二紙在卷足憑（見告證九、十一號），本案被告於八
      十八年二月八日即為警查獲，其販售仿冒光碟期間，告訴人尚未取得上開商標
      專用權，從而，被告自無構成侵害新力公司上開二商標圖樣之商標專用權之可
      言。
  (五)所謂文書，乃外型為有體物，文書表意人之思想或意思以視覺感官可見之方法記
    載於該有體物上者，均可謂為文書，如錄影帶、光碟片之有體物，雖須藉助錄影
    機、電腦主機始能將其中之思想、意思表示出來，但其足以將表意人之思想或意
    思以視覺感官見其內容，是司法實務向來承認類如錄影帶、光碟片之物，應屬刑
    法之「文書」（最高法院七十六年度臺上字第二四六號判決對於盜版錄影帶案例
    之解釋意旨參照）。雖然八十六年十月八日修正、同年月十日生效之刑法第二百
    二十條增訂第二項、第三項規定：「錄音、錄影或電磁紀錄，藉機器或電腦之處
    理所顯示之聲音、影像或符號，足以為表示其用意之證明者，亦同（即以文書論
    ）」，「稱電磁紀錄，指以電子、磁性或其他無法以人之知覺直接認識之方式所
    製成之紀錄，而供電腦處理之用者」；將錄音、錄影、或電磁紀錄（含光碟內之
    軟體），歸類於準文書。惟此係就既存之司法實務將錄音帶、光碟片等物認定為
    刑法所規定之文書之見解，以立法解釋之方式，加以成文化，並定於刑法第二百
    二十條準文書條文內。本案扣案之仿冒西雅公司及新力公司光碟片內中之電磁紀
    錄，既可藉由主機及電視分別表現出偽註之「PRODUCED BY or UNDER LICENSE F
    ROM SEGA ENTERPRISES, LTD.」、「Licensed by Sony Computer Entertainme
    nt Inc.」授權文字，而各為足以對外表示該等光碟片產品係西雅公司或新力公
    司生產或授權生產之一定用意證明，即應屬刑法規定之準文書（依新法之立法解
    釋）。被告販賣交付類如本案之仿冒西雅公司、新力公司產製之光碟片，雖然存
    於光碟片內含軟體中之「SEGA」商標圖樣及偽註之「PRODUCED BY or UNDER LIC
    EN SE FROM SEGA ENTERPRISES, LTD.」授權文字， 暨「PS設計圖」商標圖樣及
    「Li censed by Sony Computer Entertainment Inc.」 授權文字，皆須經主機
    及電視之執行，始能顯現，惟行為人於販賣時既對於其所販賣並因而交付之物係
    屬仿冒之西雅公司、新力公司光碟片之事實有所主張，自有行使該等光碟片內含
    之上開授權文字之主觀犯意及行為。
  (六)扣案之光碟均無說明書及雷射防偽標籤，其光碟多為裸片或僅於正面簡略印刷，
    光碟片背面內圈亦無IFPI（International Federation of the Phohographic I
    ndustry）之壓片識別碼，可見各該扣案之光碟均係使用新力、西雅或卡波光公
    司前開註冊商標之仿冒商品，附表貳所示光碟片內所燒錄之遊戲軟體，兼係侵害
    新力公司、西雅公司、卡波光公司及藝電公司享有著作權之重製物。被告於北機
    組約談時供稱：其自八十六年間起經營電視遊樂器專賣店，所販售之遊戲光碟大
    部分屬盜版，僅少數為正版，每個月販售約十萬元，獲利約三、四萬元，扣案之
    帳冊係記載店內販售盜版光碟之銷售紀錄等語（見台灣板橋地方法院檢察署八十
    八年度偵字第一四四二二號卷第四頁至第六頁），而其販賣仿冒光碟之淨利，每
    片約為十五元，亦迭據被告於北機組約談及偵、審中供承：每片進價為二十五元
    ，再以四十元之售價賣出等語明確，均核與扣案帳冊中之記載相符（其上記載有
    自八十六年五月至八十八年一月間，每月之銷貨收入、銷貨毛利及光片、PS片、
    SS片之銷貨數量，其記載之銷貨毛利，除八十六年五月份為四萬二千餘元外，餘
    均超過十萬元），嗣經北機組查獲之際，扣得之仿冒光碟片數量亦高達二千八百
    二十五片，足見其顯係賴販賣重製前述有著作權之仿冒光碟片為業，並恃以為生
    且益徵被告係自八十六年五月某日起即開始販賣上開仿冒光碟甚明，是辯護人辯
    稱被告並未違反著作權法，且與常業犯行無涉云云，及被告偵訊中供稱伊係自八
    十七年七、八月間才開始販賣該等光碟、而檢察官亦據以自斯時起起訴，均與實
    情不符，不可採信。
  (七)綜上所述，本件事證明確，被告之辯護人所辯尚不足取，被告行使偽造（準）私
    文書，違反商標法、著作權法之犯行，均堪認定。
二、核被告所為，係犯商標法第六十三條之明知為侵害商標專用權之商品而販賣罪，
    著作權法第九十四條、九十三條第三款、第八十七條第二款之以犯明知為侵害著
    作權之物而意圖營利而交付為常業罪，及刑法第二百十六條、第二百二十條、第
    二百十條之行使偽造（準）私文書罪。其先後多次販賣仿冒遊戲光碟片而違反前
    開商標法及行使偽造（準）私文書之犯行，均時間緊接，方法相同，各觸犯構成
    要件相同之罪名，顯係基於概括之犯意反覆為之，均為連續犯，應分別依刑法第
    五十六條連續犯之規定各論以一罪，並加重其刑。被告每一販賣交付仿冒光碟片
    之行為，均同時觸犯上開三罪，應屬一行為觸犯數罪名之想像競合犯，應依刑法
    第五十五條前段之規定，從一重之以犯明知為侵害著作權之物而意圖營利而交付
    為常業罪處斷。被告自八十六年五月間起至八十七年七月間某日（即起訴書所載
    八十七年七、八月間某日起之前一日）止之販賣上開仿冒光碟之犯行，雖未據檢
    察官載明於起訴書犯罪事實欄，惟此部分犯行與上開論罪科刑部分有裁判上一罪
    （指連續犯、想像競合犯部分）及單純一罪（指常業犯部分）之關係，自為本件
    起訴效力所及，本院自應一併審理。又公訴人起訴事實雖未論及被告行使偽造（
    準）私文書罪之犯行部分及告訴人新力公司、卡波光公司就其上開著作權遭侵害
    之部分，惟上開部分既與原起訴之部分，均有想像競合犯之裁判上一罪關係，依
    審判不可分之原則，為起訴之效力所及，本院自應併予審理。另被告所犯之以明
    知為侵害著作權之物而意圖營利而交付為常業罪，性質為非告訴乃論之罪，並不
    以告訴權人向檢察官或司法警察官提出告訴為訴追條件，亦不生逾越告訴期間之
    問題，均附此說明。爰審酌被告犯罪之動機、目的、手段、販賣仿冒光碟之時間
    及獲利情形、所生危害暨犯後坦承犯行之態度等一切情狀，量處如主文所示之刑
    ，資以懲儆。末查被告前未曾受有期徒刑以上刑之宣告，有臺灣高等法院檢察署
    刑案紀錄簡覆表一份在卷可憑，其為圖營利致罹本罪，於本院審理時表示本案查
    獲後即未再從事電視遊樂器專賣店販賣仿冒光碟，其經此偵審程序及刑之宣告教
    訓，應知所警惕，堪信無再犯之虞，本院認對其所宣告之刑以暫不執行為適當，
    爰併宣告緩刑五年，緩刑期內付保護管束，俾於緩刑期間內能以公力監督其行止
    ，用啟自新，並觀後效。
三、扣案如附表貳所示之仿冒光碟片二千八百二十五片（含包裝紙及CD盒），係被告
    犯商標法第六十三條之罪所販賣（販入）之商品，爰依同法第六十四條之規定，
    宣告沒收。扣案之帳冊一冊，屬被告所有，且供其前揭犯行之用等情，已業據其
    於北機組訊問時供承在卷，應依刑法第三十八條第一項第二款之規定，併予宣告
    沒收。
據上論斷，應依刑事訴訟法第二百九十九條第一項前段，商標法第六十三條、第六十
四條，著作權法第九十四條，刑法第十一條前段、第五十六條、第二百十六條、第二
百二十條、第二百十條、第五十五條、第七十四條第一款、第九十三條第一項、第三
十八條第一項第二款判決如主文。
本案經檢察官壽勤偉到庭執行職務
中      華      民      國       九十       年     四     月    三十    日
                                      臺灣板橋地方法院刑事第四庭
                                          法  官  劉  大  衛
右正本證明與原本無異
如不服本判決應於送達後十日內向本院提出上訴狀
                                          書記官  蕭  興  南
中      華      民      國       九十       年     五     月     三     日
附錄本案論罪科刑法條全文：
著作權法第八十七條：
有左列情形之一者，除本法另有規定外，視為侵害著作權或製版權：
一、以侵害著作人名譽之方法利用其著作者。
二、明知為侵害著作權或製版權之物而散布或意圖散布而陳列或持有或意圖營利而交
    付者。
三、輸入未經著作財產權人或製版權人授權重製之重製物或製版物者。
四、未經著作財產權人同意而輸入著作原件或其重製物者。
五、明知係侵害電腦程式著作財產權之重製物而仍作為直接營利之使用。
著作權法第九十三條：
有左列情形之一者，處二年以下有期徒刑，得併科新臺幣十萬元以罰金：
一、侵害第十五條至第十七條規定之著作人格權者。
二、違反第七十條規定者。
三、以第八十七條各款方法之一侵害他人之著作權者。
著作權法第九十四條：
以犯第九十一條、第九十二條或第九十三條之罪為常業者，處一年以上七年以下有期
徒刑，得併科新臺幣四十五萬元以下罰金。
商標法第六十三條：
明知為前條商品而販賣、意圖販賣而陳列、輸出或輸入者，處一年以下有期徒刑、拘
役或科或併科新臺幣五萬元以下罰金。
刑法第二百十條：
偽造、變造私文書，足以生損害於公眾或他人者，處五年以下有期徒刑。
刑法第二百十六條：
行使第二百十條至第二百十五條之文書者，依偽造、變造文書或登載不實事項或使登
載不實事項之規定處斷。
刑法第二百二十條：
在紙上或物品上之文字、符號、圖畫、照像，依習慣或特約，足以為表示其用意之證
明者，關於本章及本章以外各罪，以文書論。
錄音、錄影或電磁紀錄，藉機器或電腦之處理所顯示之聲音、影像或符號，足以為表
示其用意之證明者，亦同。
稱電磁紀錄，指以電子、磁性或其他無法以人之知覺直接認識之方式所製成之紀錄，
而供電腦處理之用者。
附表壹：
┌─┬────┬──────┬─────────┬─────┬─────┐
│編│商標圖樣│商標專用權人│ 專用類別         │ 專用期間 │商標註冊號│
│號│        │            │（依當時施行之商標│          │          │
│  │        │            │法施行細則分類）  │          │          │
├─┼────┼──────┼─────────┼─────┼─────┤
│(一)│        │日商西雅公司│（舊）商標法施行細│七十三年七│第二四九０│
│  │        │            │則第二十七條第八十│月一日起至│七０號    │
│  │        │            │、家用微電腦、公司│月三十日止│          │
│  │        │            │用微電腦、硬體、軟│，延展至九│          │
│  │        │            │體、電腦用磁帶、磁│十三年六月│          │
│  │        │            │碟、電視遊樂器用之│三十日止  │          │
│  │        │            │程式卡帶、磁帶、磁│          │          │
│  │        │            │碟、磁碟驅動器（所│          │          │
│  │        │            │列舉者為延展註冊之│          │          │
│  │        │            │專用商品）        │          │          │
├─┼────┼──────┼─────────┼─────┼─────┤
│(二)│        │日商新力公司│（舊）商標法施行細│八十五年三│第００七一│
│  │        │            │則第四十九條第九類│月十六日起│０四五四號│
│  │        │            │：電腦、錄有電腦程│至九十五年│          │
│  │        │            │式之卡帶、磁碟、光│三月十五日│          │
│  │        │            │碟及卡匣          │止        │          │
└─┴────┴──────┴─────────┴─────┴─────┘
附表貳：
┌──┬───┬───┬───────────┬──┬───────┐
│箱號│ 編號 │ 片數 │有著作權之遊戲光碟名稱│ 數 │ 著作財產權人 │
├──┼───┼───┼───────────┼──┼───────┤
│ (一) │003-2 │  85  │(1)VIRTUAL ON 電腦戰機 │  9 │              │
│    │003-1 │      │(2)大戰花組通信  │  6 │   西雅公司   │
├──┼───┼───┤(3)SKY TARGET          │  1 │              │
│ (二) │005   │ 246  ├───────────┼──┼───────┤
│    │001-1 │      │(4)GRAN TURISMO GT實戰 │  4 │              │
│    │001-2 │      │  賽車                │    │              │
│    │002-1 │      │(5)XIsai 骰子大戰     │  1 │   新力公司   │
│    │002-2 │      │(6)THE LEGAIA 格鬥大陸 │ 10 │              │
├──┼───┼───┤  傳說                │    │              │
│ (三) │001-3 │ 233  ├───────────┼──┼───────┤
├──┼───┼───┤(7)BIOHAZARD2幽靈古堡２│  5 │  卡波光公司  │
│ (四) │001-5 │ 250  ├───────────┼──┼───────┤
├──┼───┼───┤PGA TOUR 98         │  4 │              │
│ (五) │001-9 │ 313  │DARK LIGHT CONFLICT │  4 │              │
├──┼───┼───┤NCAA MARCH MADNESS99│  4 │              │
│ (六) │001-8 │ 234  │NCAA FOOTBALL 99    │  4 │              │
├──┼───┼───┤FIFA 99             │  5 │   藝電公司   │
│ (七) │001-6 │ 307  │NBA LIVE 99         │  3 │              │
├──┼───┼───┤NEED FOR SPEED III   │  5 │              │
│ (八) │004   │ 483  │FIFA SOCCER 98      │  1 │              │
├──┼───┼───┤NASCAR 99           │  3 │              │
│ (九) │001-4 │ 674  │NBA LIVE 98         │  7 │              │
│    │001-7 │      │                      │    │              │
│    │002-3 │      │                      │    │              │
├──┼───┴───┴───────────┴──┴───────┤
│總計│2825片                                                      │
└──┴──────────────────────────────┘
附表：
┌─┬────┬──────┬─────────┬─────┬─────┐
│(一)│        │同右        │商標法施行細第四十│八十八年十│第００八七│
│  │        │            │九條第００９類：錄│月十六日起│一五三七號│
│  │        │            │有電子遊戲軟體程式│至九十八年│          │
│  │        │            │及電腦程式之磁碟、│十月十五日│          │
│  │        │            │光碟、電視遊樂器（│止        │          │
│  │      │            │與電視連用之電子遊│          │          │
│  │        │            │樂器）、電腦軟體、│          │          │
│  │        │            │已錄之影碟、已錄之│          │          │
│  │        │            │錄影帶            │          │          │
├─┼────┼──────┼─────────┼─────┼─────┤
│(二)│        │同右        │同右              │八十八年十│第００八七│
│  │        │            │                  │一月一日起│三三九三號│
│  │        │            │                  │至九十八年│          │
│  │        │            │                  │十月三十一│          │
│  │        │            │                  │日止      │          │
└─┴────┴──────┴─────────┴─────┴─────┘


司法院資訊處製作；財團法人民間司法改革基金會備份。
